臺灣高等法院高雄分院刑事判決　　96年度上重更(一)字第16號
上　訴　人
即　被　告　乙○○
　　　　　　　　　　（現另案在高雄監獄執行中）
指定辯護人　本院公設辯護人　孫妙岑
上列上訴人因違反毒品危害防制條例案件，不服臺灣高雄地方法
院92年度重訴字第30號中華民國93年3 月29日第一審判決（起訴
案號：臺灣高雄地方法院檢察署91年度偵字第2749號；第4536號
；第5343號），提起上訴，本院判決如下：
    主  文
原判決關於乙○○共同販賣第一級毒品部分撤銷。
乙○○共同連續販賣第一級毒品，處有期徒刑玖年，褫奪公權肆
年。扣案第一級毒品海洛因壹佰拾包（合計淨重壹佰貳拾伍
點壹玖公克、包裝重陸拾柒點肆肆公克）、海洛因與Caffeine、
Codeimne之混合粉末壹罐重貳佰貳拾伍公克、殘留海洛因研磨機
貳臺、鑄模器伍具、磅秤壹臺、標示價格之殘留海洛因夾鏈袋貳
個，均沒收銷燬之；空夾鏈袋壹大袋、千斤頂壹具、Caffeine粉
末壹罐（驗前毛重佰拾伍點陸公克、驗後毛重佰拾伍點
肆公克），均沒收；販賣海洛因毒品所得財物新臺幣伍仟元連帶
沒收，如全部或一部不能沒收時，以其財產抵償之。
    事  實
一、乙○○曾於民國（以下同）89年間，因違反毒品危害防制條
    例案件，經臺灣高雄地方法院判處有期徒刑6 月確定（不構
    成累犯），仍不知悔改，與甲○○、楊琁期（俟緝獲後原審
    另結）共3 人，共同基於販賣第一級毒品海洛因營利之概括
    犯意聯絡，推由乙○○於90年10月間及同年12月間，依甲○
    ○指示，分別將第一級毒品海洛因各1 包送交住於高市○○
    區○○街附近之綽號「跛腳」及另一不詳名籍之成年人，並
    將賣得款項2 千元、3 千元，取回轉交予甲○○收受，甲○
    ○並允予毒品安非他命供其吸食。
二、嗣甲○○（起訴書誤載為楊琁期）於91年2 月1 日，駕駛其
    所有之Ｃ９－8816號自用小客車，向不詳名年籍者購入而欲
    供販賣用之第一級毒品海洛因133 包（合計淨重125.19公克
    、包裝重67.44 公克）、安非他命（驗前毛重350.3 公克、
    驗後毛重350.2 公克），而裝入黑色手提袋內後駕車前往高
    雄市前鎮區草衙朝陽寺前與乙○○會面，並於打電話時委由
    乙○○代揹，旋於打完電話即取回置於上開小客車內，並將
    該自用小客車交予乙○○開回前開新豐街租住處，甲○○則
    另搭乘不知情之友人李冠堂所駕駛之自用小客車返回前開租
    住處。嗣於同日下午8 時許，警方前往前開新豐街甲○○租
    住處之地下室查獲乙○○，另在前開甲○○租住處搜索查獲
    甲○○、楊琁期，及在場不知情之李冠堂、陳坤鋒2 人，而
    扣得甲○○所有，用以稀釋第一級毒品海洛因之含Caffeine
    、Codeine 之混合粉末1 罐重225 公克，及稀釋後用以加工
    、分裝第一級毒品海洛因使用，而殘留海洛因之研磨機2 臺
    、鑄模器5 具、磅秤1 臺、標示價格之殘留海洛因夾鏈袋2
    個，及甲○○所有預備用以加工、分裝第一、二級毒品使用
    之空夾鏈袋1 大袋、供操作使用之千斤頂1 具等物；另扣得
    與本案無關之酒精燈2 具、吸食器2 具（乙○○被訴幫助販
    賣安非他命部分已判決無罪確定）。再於同年2 月3 日上午
    ，為警在上址地下室樓梯間查獲上開黑色手提袋，並自該手
    提袋內扣得前開第一、二級毒品。甲○○於偵查中經檢察官
    事先同意，就屬於證人保護法第2 條第1 款所指之上開販賣
    第一、二級毒品行為，供述與該案情有重要關係之待證事項
    及其他共犯之犯罪事證，因而使檢察官得以順利追訴該案之
    共犯乙○○、楊琁期。
三、案經法務部調查局高雄市調查處、高雄市政府警察局小港分
    局、高雄市港務警察所分別移送臺灣高雄地方法院檢察署檢
    察官偵查起訴。
    理  由
一、訊之上訴人乙○○否認有何共同販賣海洛因犯行，辯稱：不
    曾幫被告甲○○拿貨、送貨，我並未參與販毒云云。惟查：
（一）上訴人乙○○確於90年10月間、同年12月間，依共同被告
      甲○○指示，2 次將第一級毒品海洛因送交予綽號「跛腳
      」等成年人，並將賣得款項2 千元、3 千元，合計5 千元
      ，轉交予甲○○收受，甲○○並允予毒品吸食等情，業據
      共同被告甲○○以證人身分於本院前審審理時結證明確屬
      實，並證稱：「（90年10月到91年1 月，你販賣毒品時，
      是否有請乙○○幫忙拿貨或是送貨？）拿貨沒有，送貨有
      1 、2 次。」「（記憶所及送貨的內容為何？）一級毒品
      海洛因」「（送幾次貨是否可以確認？）應該是2 次。」
      「所有毒品買賣都是我1 人在接洽，乙○○僅是知道我有
      在販賣，在我比較忙的時候，他替我送2 次貨，事後也沒
      有分錢給他。」「（乙○○替你送貨2 次的時間？）90年
      10月及該年12月各1 次，詳細時間忘記了。」「（送給何
      人？）有1 個綽號跛腳，另1 個不記得了。」「（乙○○
      送2 次的毒品數量價值？）1 次2 千、1 次3 千，每次各
      1 包」「（送貨地點？）都是在高雄市○○區○○街附近
      」等語（見93年8 月24日本院上訴審審判筆錄，即上訴卷
      第246 頁以下）；本院本審理時證人甲○○仍陳稱販賣海
      洛因有請上訴人乙○○送貨2 次，並稱：「（問：海洛因
      只有送2 次？）答：是的」「（問：1 次2,000 元、1 次
      3,000 元？）答：是的」「（問：幾月份送的？）答：90
      年底10月到12月間」等語（見96年8 月6 日本院審判筆錄
      ）。因證人甲○○平時主動提供租住處供上訴人乙○○使
      用，上訴人乙○○並藉此以逃避通緝，為證人甲○○所陳
      明，並為上訴人乙○○所不爭，足見2 人交誼匪淺，證人
      甲○○當無誣陷上訴人乙○○之理，其前開證詞應堪信為
      真實，至甲○○於原審所稱只有叫楊琁期送毒品，乙○○
      沒有送毒品等語（原審卷二第109 、110 頁），應是迴護
      之詞而不足採。又上訴人乙○○亦於本院上訴審審理時供
      稱：我承認有替他（指證人甲○○）收過錢，大約2 千或
      3 千等語（見93年8 月24日本院上訴審審判筆錄、即上訴
      卷第251 頁），參諸證人陳坤鋒於原審陳稱：「（你在調
      查局稱在新豐街時有看到甲○○叫乙○○將分裝好的白色
      粉末送交他人？）用白色的袋子裝著，裡面裝什麼我看不
      到」等語相互以觀，顯見上訴人乙○○確有參與甲○○所
      為販賣第一級毒品之事實無訛。
（二）又91年2 月1 日下午8 時許，警方在證人甲○○前開高雄
      市○鎮區○○街租住處搜索，扣得甲○○所有，用以稀釋
      第一級毒品海洛因之含Caffeine與Codeine 之混合粉末1
      罐重225 公克，及稀釋後用以加工、分裝第一級毒品海洛
      因使用，而殘留海洛因之研磨機2 臺、鑄模器5 具、磅秤
      一臺、標示價格之殘留海洛因夾鏈袋2 個，及甲○○所有
      預備用以分裝第一、二級毒品使用之空夾鏈袋1 大袋、千
      斤頂1 具等物。另於同年2 月3 日上午，在甲○○租住處
      之地下室，亦查獲黑色手提袋1 只，內有第一級毒品海洛
      因133 包（合計淨重125.19公克、包裝重67.44 公克）、
      安非他命（驗前毛重350.3 公克、驗後毛重350.2 公克）
      ，衡情，若非從事販毒，應無於租住處查獲如此大批毒品
      、分裝夾鏈袋及稀釋工具之理。又前開扣案之第一級毒品
      海洛因133 包（合計淨重125.19公克、包裝重67.44 公克
      ）、安非他命（驗前毛重350.3 公克、驗後毛重350.2 公
      克），分經法務部調查局、高雄醫學大學附設中和紀念醫
      院鑑定明確，分別有該局91年4 月9 日調科壹字第220013
      182 號鑑定通知書，及該醫院91年4 月22日報告編號0000
      －000 號檢驗報告在卷可佐（見偵字第5343號卷第3 、4
      頁）；另查扣之混合粉末1 罐重225 公克，係用以稀釋第
      一級毒品海洛因，內含Caffeine與Codeine ；研磨機2臺
      、磅秤1 臺、鑄模器5 具、標示價格之夾鏈袋2 個，其上
      均殘留有海洛因，亦分別經高雄醫學大學附設中和紀念醫
      院鑑定屬實，有該醫院92年9 月22日報告編號0000－000
      號、0000－000 號、0000－000 號、0000－000 號、0000
      －000 號檢驗報告5 紙在卷可稽（見原審卷第229 、233
      、234 、235 、245 頁），又甲○○販賣第一級毒品已經
      判刑確定，有本件卷宗資料可憑是證人甲○○確有販賣第
      一級毒品之行為。
（三）又甲○○於91年2 月1 日，駕駛其所有之Ｃ９－8816號自
      用小客車，向不詳名籍者購入欲供販賣用之第一級毒品海
      洛因133 包（合計淨重125.19公克、包裝重67.44 公克）
      、安非他命（驗前毛重350.3 公克、驗後毛重350.2 公克
      ），而裝入黑色手提袋內後駕車前往高雄市前鎮區草衙朝
      陽寺前與乙○○會面，並於打電話時委由乙○○代揹，旋
      於打完電話即取回置於上開小客車內，並將該自用小客車
      交予乙○○開回前開新豐街租住處，甲○○則另搭乘不知
      情之友人李冠堂所駕駛之自用小客車返回前開租住處，嗣
      於同日下午8 時許，警方前往前開新豐街甲○○租住處之
      地下室埋伏查獲乙○○，因甲○○打電話時委由乙○○代
      揹該裝有大量海洛因之黑色手提袋，足證上訴人乙○○應
      有參與甲○○確販賣第一級毒品海洛因之行為。
    綜上所述，因證人甲○○陳稱販賣海洛因有央請上訴人乙○
    ○送貨2 次，1 次2 千元，1 次3 千元，甲○○並打電話時
    委由乙○○代揹所販入之該裝有欲供販賣之大量海洛因之黑
    色手提袋，甲○○販賣海洛因並已判刑確定，足證上訴人乙
    ○○確有參與甲○○確販賣第一級毒品海洛因之行為，事證
    明確，上訴人乙○○所辯係卸責之詞，不足採信，其犯行已
    堪認定。
二、核上訴人乙○○所為，係犯毒品危害防制條例第4 條第1 項
    之販賣第一級毒品罪。上訴人乙○○已參與販賣第一級毒品
    之構成要件行為，已如前述，公訴人認只成立同條第1 項之
    幫助犯，容有未洽。上訴人乙○○多次持有海洛因進而販賣
    ，其持有之低度行為皆應為其後販賣之高度行為所吸收，不
    另論罪。上訴人乙○○、甲○○與楊琁期3 人有犯意聯絡及
    行為分擔，為共同正犯。上訴人乙○○共同數次販賣第一級
    毒品犯行，時間緊接，犯罪構成要件相同，顯係基於概括犯
    意而為之，為連續犯，依修正前刑法第56條之規定，應以一
    罪論。又起訴之上訴人幫助共犯甲○○揹前開鉅量毒品幫助
    販賣海洛因部分，與前述論罪之共同販賣海洛因部分，有連
    續犯裁判上一罪關係，亦為起訴效力所及，法院自得一併審
    究。又起訴之幫助販賣海洛因部分，與論罪之共同販賣海洛
    因部分，其基本犯罪事實同一，僅係犯罪態樣不同而已，僅
    為更正適用為已足，尚無庸變更法條予以適用。上訴人乙○
    ○與甲○○共同販賣海洛因，其參與販毒而實際交付海洛因
    之次數僅2 次，數量僅2 包，得款僅5 千元，且已悉數轉交
    予甲○○，涉案情節並非重大，亦非主要行為人，代揹毒品
    亦只居於從屬地位，而所涉法條之法定刑為死刑或無期徒刑
    ，倘對其販賣海洛因之犯行科以法定最輕刑之無期徒刑，猶
    嫌過重，情輕法重衡情尚值矜憫，爰依刑法第59條規定就被
    告乙○○此部分犯行，減輕其刑。又毒品危害防制條例業於
    92年7 月9 日修正公布，且自93年1 月9 日施行，然就同條
    例第4 條有關販賣第一級毒品之罪名及法定刑度，並無任何
    變更，亦即並無刑法第2 條第2 項有關行為後法律有變更，
    此部分應無比較新舊法之問題，附此敘明。又刑法已於94年
    2 月2 日修正公布，於95年7 月1 日施行，新修正之刑法第
    56條之連續犯已廢除，上訴人乙○○參與多次販賣海洛因，
    修正後之法律1 次販賣行為1 罰其處罰較重，依刑法第2 條
    第1 項前段從舊從輕之規定，應適用有利於上訴人乙○○之
    修正前之刑法第56條之連續犯處罰。又依修正前刑法第64條
    第2 項規定：死刑減輕者為無期徒刑，或為15年以下12年以
    上有期徒刑，修正前刑法第65條第2 項規定：無期徒刑減輕
    為7 年以上有期徒刑，修正後刑法第64條第2 項規定：死刑
    減輕者為無期徒刑，修正後刑法第65條2 項規定：無期徒刑
    減輕者，為20年以下15年以上有期徒刑，比較此部分之新舊
    法，應適用有利於上訴人乙○○之修正前刑法第64條第2 項
    、第65條第2 項之刑論處，附此敘明。
三、原審予以論科，固非無見，惟查：（一）檢察官係起訴上訴
    人乙○○於91年2 月1 日替共犯甲○○、楊琁期代揹藏有大
    量毒品海洛因等之背包，而認上訴人乙○○幫助販賣第一級
    毒品，原審判決上訴人乙○○共同販賣第一級毒品，而未說
    明何以變為共同販賣第一級毒品之理由，尚有未洽。（二）
    扣案之千斤頂1 具，經高雄醫學大學附設中和紀念醫院鑑定
    結果，其上並無毒品反應，有該醫院92年9 月22日報告編號
    0000－000 號檢驗報告在卷可稽（見原審卷第247 頁），原
    判決認其上有海洛因殘留而予諭知沒收銷燬，亦有未合。上
    訴人乙○○仍執前詞否認共同販賣毒品，雖無理由，惟原判
    決此部分既有上揭可議之處，仍屬無可維持，應予撤銷改判
    。審酌上訴人乙○○前曾有違反毒品危害防制條例之刑案紀
    錄，其參與販毒而受命交付毒品之次數僅2 次，數量僅2 包
    ，得款僅5 千元，且已悉數轉交予主犯甲○○，雖有代揹欲
    供販賣之毒品，惟其涉案情節並非重大，亦非主要行為人，
    其參與販毒予他人施用，戕害國人之健康，助長毒品之氾濫
    等一切情狀，爰仍依本院前審所判量處有期徒刑9 年，並依
    其所犯販賣海洛因之犯罪之性質，認有褫奪公權之必要，併
    予宣告褫奪公權4 年。扣案之第一級毒品海洛因133 包（合
    計淨重125.19公克、包裝重67.44 公克），屬第一級毒品；
    另混合粉末1 罐重225 公克，係用以稀釋第一級毒品海洛因
    ，內含Caffeine與Codeine ，仍屬第一級毒品海洛因，又殘
    留海洛因之研磨機2 臺、鑄模器5 具、磅秤1 臺、標示價格
    之殘留海洛因夾鏈袋2 個，其上殘留之毒品海洛因亦均無法
    析離，均應視同毒品，不問屬於犯人與否，均依同條例第18
    條第1 項之規定，宣告沒收銷燬之。又扣案之千斤頂1 臺，
    其上並無毒品反應，及尚未使用而未殘留毒品之空夾鏈袋1
    大袋，均為共犯甲○○所有，預備用以加工、分裝第一級毒
    品使用之物，業據共犯甲○○及證人陳坤鋒供證屬實，應依
    刑法第38條第1 項第2 款之規定宣告沒收。另上訴人乙○○
    販賣第一級毒品所得合計5 千元，係因犯罪所得之物，應依
    毒品危害防制條例第19條第1 項之規定宣告與甲○○連帶沒
    收，如全部或一部不能沒收時，以其等財產抵償之。至查扣
    之吸食器2 組，其上雖有安非他命反應（見原審卷第228 頁
    ）；酒精燈2 具，其上並無毒品反應（見原審卷第236 頁）
    ，但均與上訴人乙○○所犯共同販賣毒品海洛因無關，此部
    分不諭知沒收；又共犯甲○○販毒聯絡用之電話，並無電話
    號碼，本院審理時甲○○陳稱電話號碼已忘記，無從證明以
    何支號碼電話供販毒之用，電話又未扣案，未免執行困難，
    該電話亦不為沒收之諭知，均附此敘明。
據上論結，應依刑事訴訟法第369 條第1 項前段、第364 條、第
299 條第1 項前段，毒品危害防制條例第4 條第1 項、第18條第
1 項前段、第19條第1 項，刑法第2 條第1 項前段、第28條、第
59條、第37條第2 項、第38條第1 項第2 款、修正前刑法第56條
、第64條第2 項、第65條第2 項，判決如主文。
本案經檢察官林應華到庭執行職務。
中　　華　　民　　國　　96　　年　　8 　　月　　20　　日
            刑事第六庭  審判長法  官  王憲義
                              法  官  李璧君
                              法  官  張盛喜
以上正本證明與原本無異。
如不服本判決應於收受本判決後10日內向本院提出上訴書狀，其
未敘述上訴理由者，並得於提起上訴後10日內向本院補提理由書
狀（均須按他造當事人之人數附繕本）「切勿逕送上級法院」。
中　　華　　民　　國　　96　　年　　8 　　月　　22　　日
                              書記官  林明威
附錄本件判決論罪科刑法條：
毒品危害防制條例第4 條製造、運輸、販賣第一級毒品者，處死
刑或無期徒刑；處無期徒刑者，得併科新臺幣1 千萬元以下罰金
。
